【裁判字號】    95,簡,166
【裁判日期】    950308
【裁判案由】    營業稅
【裁判全文】
臺北高等行政法院判決
                                     95年度簡字第00166號
原      告  甲○○
被      告  財政部臺灣省北區國稅局
代  表  人  許虞哲（局長）住同上
訴訟代理人  乙○○
上列當事人間因營業稅事件，原告不服財政部中華民國94年1月
21日台財訴字第0930055556號訴願決定，提起行政訴訟。本院判
決如下：
    主  文
原告之訴駁回。
訴訟費用由原告負擔。
    事  實
一、事實概要：原告係未依法申請營業登記，即開業經營三發機
    車材料行，自民國（下同）90年1 月1 日起至92年12月10日
    止，共計35個月，營業額計新臺幣（下同）2,650,000 元（
    下稱系爭營業所得），違反行為時營業稅法第28條規定，案
    經臺北縣警察局海山分局埔乾派出所查得，移由被告核定補
    徵營業稅26,500元，並按所漏稅額處3 倍罰鍰79,500元（計
    至百元止）。原告不服，申請復查，未獲變更，提起訴願，
    遭訴願決定駁回，遂向本院依法提起行政訴訟。
二、兩造聲明：
  (一)原告聲明：
    1.訴願決定及原處分均撤銷。
    2.訴訟費用由被告負擔。
  (二)被告聲明：
    1.駁回原告之訴。
    2.訴訟費用由原告負擔。
三、兩造之爭點：
  (一)原告主張：
    1.原告有向政府申請營業登記，因本區域為行水區，故無法
      通過登記，是以權宜措施引用原告所負責納稅的順益機車
      行為附屬庫房。原告乃是在不懂繁瑣的稅法下，比照經「
      政府認同」的業者陳進雄（臺北縣板橋市○○街101號）
      辦理，被告不能為不合理的差別待遇，而有雙重標準。
    2.原告每月營業額2至3千元，90年1月至92年12月共計35個
      月，營業額應為105,000元，而非2,650,000元。至於原告
      於臺北縣政府警察局海山分局埔乾派出所作偵訊（調查）
      筆錄中所載「…現僱貳名臨時工，每日營業額約貳至參仟
      元新臺幣。」其實所謂「臨時工」屬不定期上工，是在客
      人需要代工時上工，當然有臨時工上工的每日營業額2至3
      千元，但若再扣除兩名臨時工的酬勞，營業額所剩無幾。
      三發機車材料行實為廢棄再利用、屬於義工性質之中古零
      件庫房。
    3.行政法院36年判字第16號判例「當事人主張事實，須負舉
      證責任，倘其所提出之證據，不足為主張事實之證明，自
      不能認其主張之事實為真實。」該判例距今已58年，是否
      仍能適用，令人存疑。
    4.被告未事先予以指正輔導，逕予以處罰，令人不服。原告
      願比照經「政府認同」的業者陳進雄（臺北縣板橋市○○
      街101號）採「設籍課稅」方式辦理。
  (二)被告主張：
    1.按「在中華民國境內銷售貨物或勞務及進口貨物，均應依
      本法規定課徵營業稅。」、「營業人之總機構及其他固定
      營業場所，應於開始營業前，分別向主管稽徵機關申請營
      業登記。」、「營業人有左列情形之一者，主管稽徵機關
      得依照查得之資料，核定其銷售額及應納稅額並補徵之…
      三、未辦妥營業登記，即行開始營業或已申請歇業仍繼續
      營業，而未依規定申報銷售額者。」、「納稅義務人，有
      左列情形之一者，除追繳稅款外，按所漏稅額處1倍至10
      倍罰鍰，並得停止其營業：一、未依規定申請營業登記而
      營業者。」為行為時營業稅法第1條、第28條前段、第43
      條第1項第3款及加值型及非加值型營業稅法第51條第1款
      所明定。
    2.原告未依法申請營業登記，即開業經營三發機車材料行，
      自90年1月1日至92年12月10日止，營業額2,650,000元，
      案經臺北縣政府警察局海山分局埔乾派出所查得，取有偵
      訊（調查）筆錄影本佐證，移由被告核定補徵營業稅
      26,500元，並按漏稅額處3倍罰鍰79,500元。
    3.原告主張有向政府申請營業登記，因本區域為行水區，故
      無法通過登記，是以權宜措施引用原告所負責納稅的順益
      機車行為附屬庫房等語。三發機車材料行（臺北縣板橋市
      ○○街130之1號）位於行水區，原告無法申請營業登記，
      原告即不得在該區從事營業行為，惟原告卻經營中古零件
      買賣，經臺北縣政府警察局海山分局埔乾派出所查得，取
      有偵訊（調查）筆錄影本佐證，原告於筆錄中自承三發機
      車材料行係由其本人經營，現場並無販賣中古機車或拆解
      機車，只有賣中古零件，依首揭營業稅法規定，原核定據
      以補稅及處罰，並無不合。另原告又主張每月營業額2至3
      千元，90年1月至92年12月共計35個月，營業額應為10萬5
      千元乙節，查原告於臺北縣政府警察局海山分局埔乾派出
      所作偵訊（調查）筆錄中所載「…現僱貳名臨時工，每日
      營業額約貳至參仟元新臺幣。」原告僱有貳名臨時工，若
      為每月營業額2至3千元顯與常情有違，原核定依每日2,50
      0元，按90年1月1日至92年12月10日共計1,060天，計算銷
      售額為2,650,000元，並無違誤，依行政法院36年判字第
      16號判例「當事人主張事實，須負舉證責任，倘其所提出
      之證據，不足為主張事實之證明，自不能認其主張之事實
      為真實。」原告未提供相關事證，自不能認為真實，是原
      告之主張，核不足採，原核定補徵營業稅26,500元，並按
      漏稅額處3倍罰鍰79,500元，並無不當，請予維持。
    4.綜上論述，請准如答辯之聲明判決。
    理  由
一、按「在中華民國境內銷售貨物或勞務及進口貨物，均應依本
    法規定課徵營業稅。」、「營業人之總機構及其他固定營業
    場所，應於開始營業前，分別向主管稽徵機關申請營業登記
    。」、「營業人有左列情形之一者，主管稽徵機關得依照查
    得之資料，核定其銷售額及應納稅額並補徵之…三、未辦妥
    營業登記，即行開始營業或已申請歇業仍繼續營業，而未依
    規定申報銷售額者。」、「納稅義務人，有左列情形之一者
    ，除追繳稅款外，按所漏稅額處1 倍至10倍罰鍰，並得停止
    其營業：一未依規定申請營業登記而營業者。．．．」為行
    為時營業稅法第1 條、第28條前段、第43條第1 項第3 款及
    加值型及非加值型營業稅法第51條第1 款所明定。
二、查原告係未依法申請營業登記，即開業經營三發機車材料行
    ，自90年1 月1 日起至92年12月10日止，營業額計2,650,
    000 元，違反行為時營業稅法第28條規定，案經臺北縣警察
    局海山分局埔乾派出所查得，移由被告核定補徵營業稅
    26,500元，並按所漏稅額處3 倍罰鍰79,500元（計至百元止
    ）。原告不服，申請復查，未獲變更，提起訴願，遭訴願決
    定駁回，遂向本院提起本件行政訴訟之事實，有原告臺北縣
    警察局海山分局埔乾派出所92年12月10日警訊筆錄及同日臨
    檢現場紀錄表、復查申請書及訴願書等影本各附原處分卷足
    稽，堪認為真實。兩造主要爭執在：原告有無系爭營業所得
    2,650,000 元？
三、經查：
    (一)原告未依法申請營業登記，即開業經營三發機車材料行，
      自90年1 月1 日至92年12月10日止，營業額2,650,000 元
      之事實，業經原告在警訊中供陳明白：「（問：警方於何
      時何地查獲無照經營機車材料行？）答：於本 (10日)15
      時40分在板市○○街130-1 號內查獲無照營業。」、「（
      問：三發中古機車材料行是由何人經營？營業項目為何？
      ）答：是我本人所經營，項目為機車材料買賣。」、「（
      問：何時開始營業？每日營業額？現有員工？）答：是在
      民國90年1 月開始營業的，現僱用2 名臨時工，每日營業
      額約2,000 元至3,000 元新台幣。」、「（問：你所經營
      之三發中古機車材料行是否有申請營利事業登記證？）答
      ：沒有，因為營業地為行水區，申請不過，是法令問題。
      」、「（問：現場是否有販賣中古機車或拆解機車之情事
      ？）答：均沒有，只有賣中古零件。」核與同日同派出所
      之臨時現場紀錄表所戴「檢查情形」：「．．．2.經負責
      人甲○○陪同檢視，現場為中古機車材料買賣，並坦承未
      請有營利事業登記證．．．」大致相符一致，分別有原告
      簽名按指印之臺北縣政府警察局海山分局埔乾派出所製作
      之警訊筆錄及臨檢現場紀錄表影本各一份附原處分卷可查
      ，足認原告上開警訊之自白應屬可採。原告嗣改稱是每月
      營業額2,000 元至3,000 元，被告認定營業額有誤等云，
      核屬事後避卸責任之說詞，無法憑採。蓋若謂每月營業額
      僅為區區2,000 元至3,000 元，原告一個人工作即可，又
      何必僱用臨時工人達2 名給付薪資之理，顯與常情及經驗
      法則有違。
    (二)原告雖主張本有向政府申請營業登記，因該區域為行水區
      ，致無法通過登記，乃權宜引用原告所負責納稅的順益機
      車行為附屬庫房等語。然查原告所經營之三發機車材料行
      ，座落兩造所不爭執之臺北縣板橋市○○街130 之1 號，
      屬行水區，原告既無法通過申請營業登記，即不得在該行
      水區從事營業行為，惟原告卻在該地經營中古零件買賣，
      而有2,650,000 元之營業所得（計算式：原告自稱每日收
      入2,000 元至3,000 元，折中每日2,500 元計，自90年1
      月1 日至92年12月10日, 共計1,060 日，2,500 ×1,060
      ＝2,650,000 元），被告依首揭規定，據而核定補徵營業
      稅26,500元，並按漏稅額處3 倍罰鍰即79,500元，即無不
      合。
    (三)末查，依行政法院36年判字第16號判例意旨：「當事人主
      張事實，須負舉證責任，倘其所提出之證據，不足為主張
      事實之證明，自不能認其主張之事實為真實。」原告就其
      主張既未能提供相關帳證資料供核，本院自未能遽採其主
      張為真正，一併敘明。
四、綜上，原告所訴委無足採，從而被告引據首揭規定予以免徵
    稅款並科處罰鍰，並無違誤，復查及訴願決定予以維持，亦
    無不合。原告仍執前詞訴請撤銷，為無理由，應予駁回。
五、本件訴訟標的金額未逾20萬元，為適用簡易程序事件，本判
    決爰不經言詞辯論為之；又本件待證事實已明，兩造其餘之
    攻擊防禦方法，無庸一一論斷，併予敘明。
據上論結，本件原告之訴為無理由，爰依行政訴訟法第98條第3
項前段、236條、第233條第1項，判決如主文。
中    華    民    國    95    年     3    月    8     日
                                第六庭法  官  陳  鴻  斌
上為正本係照原本作成。
本件以訴訟事件所涉及之法律見解具有原則性者為限，始得於本
判決送達後20日內向本院提出上訴狀並表明上訴理由，如已於本
判決宣示後送達前提起上訴者，應於判決送達後20日內補具上訴
理由（均按他造人數附繕本），且經最高行政法院許可後方得上
訴。
中    華    民    國    95    年     3    月    8     日
                                    書 記 官  蔡  逸  萱


司法院資訊處製作；財團法人民間司法改革基金會備份。
